【裁判字號】    98,易,777
【裁判日期】    980430
【裁判案由】    毒品危害防制條例
【裁判全文】
臺灣臺中地方法院刑事判決               98年度易字第777號
公  訴  人  臺灣臺中地方法院檢察署檢察官
被      告  乙○○
上列被告因毒品危害防制條例案件，經檢察官提起公訴（98年度
毒偵字第512 號），被告已就被訴事實為有罪之陳述，本院裁定
適用簡式審判程序，判決如下：
    主    文
乙○○持有第一級毒品，累犯，處有期徒刑陸月，扣案之第一級
毒品海洛因壹包（驗餘淨重零點壹零捌陸公克、內含第一級毒品
海洛因之包裝袋壹個）沒收銷燬；又施用第二級毒品，累犯，處
有期徒刑肆月。應執行有期徒刑捌月，扣案之第一級毒品海洛因
壹包（驗餘淨重零點壹零捌陸公克、內含第一級毒品海洛因之包
裝袋壹個）沒收銷燬。
    犯罪事實
一、乙○○前於民國87年、90年間因施用毒品案件，先後經依本
    院裁定送觀察、勒戒後，均認無繼續施用毒品之傾向，分別
    於87年6 月23日、90年3月1日執行完畢，由臺灣臺中地方法
    院檢察署檢察官分別以87年度偵字第10837 號、90年度毒偵
    緝字第59號為不起訴處分確定。於上開觀察勒戒執行完畢後
    5 年內，又於93年間再犯施用毒品案件，經法院分別判處有
    期徒刑7月及3月，並定其應執行刑有期徒刑年8 月確定，於
    94年3 月26日縮刑期滿執行完畢。詎仍不知悔改，竟基於施
    用第二級毒品之犯意，於98年1月18日下午5時許，在臺中市
    ○○路與進德街口之朋友家中，以將甲基安非他命放入吸食
    器內，再點燃吸食其煙霧之方式，施用第二級毒品甲基安非
    他命1 次。乙○○亦明知謝連成（由臺灣臺中地方法院檢察
    署檢察官另案偵辦中）持有之白粉1 包係毒品危害防制條例
    所列之第一級毒品海洛因，不得持有，竟於98年1 月18日下
    午7 時許（起訴書誤載為同日22時40分許），在臺中市○○
    路路旁，受謝連成之委託代為收藏保管謝連成持有之海洛因
    1 包，非法持有之。旋於同日下午10時40分，在臺中市○○
    路與進德街口，因形跡可疑，為警臨檢查獲，並扣得其持有
    之第一級毒品海洛因1小包（驗餘淨重0.1086 公克、內含第
    一級毒品海洛因之包裝袋1 個），並於有偵查犯罪職權之臺
    中市警察局第六分局警員發覺前，即承認施用甲基安非他命
    犯行，且同意採尿送驗呈甲基安非他命陽性反應，不逃避裁
    判而自首，始查得施用甲基安非他命上情。
二、案經臺中市警察局第六分局報告臺灣臺中地方法院檢察署檢
    察官偵查起訴。
    理    由
一、上開犯罪事實，業據被告乙○○於警詢、偵查及本院審理時
    坦承不諱，且被告為警查獲時，所採尿液送驗結果呈甲基安
    非他命陽性反應，而無無嗎啡反應一節，有中山醫學大學附
    設醫院檢驗科藥物檢測中心檢驗結果1 份在卷可稽（見偵查
    卷第12頁）。復有第一級毒品海洛因1 包扣案可資佐證。而
    扣案之第一級毒品海洛因1 包，經送行政院衛生署草屯療養
    院鑑定結果，確含有第一級毒品海洛因成分（驗餘淨重0.10
    86公克、內含第一級毒品海洛因之包裝袋1 個），有該院98
    年2 月17日草療鑑字第0980200159號鑑定書附卷可參。足認
    被告之自白與事實相符，應堪採信，故被告施用第二級毒品
    及持有第一級毒品犯行堪予認定。次按92年7月9日新修正之
    毒品危害防制條例就施用毒品者，祇於「初犯」及「5 年後
    再犯」2 種情形，有其追訴條件之限制，即須於初犯經觀察
    、勒戒或強制戒治釋放後，5 年內均無施用毒品之行為，始
    能認其前所實施之觀察、勒戒或強制戒治已足遮斷毒癮，而
    得於5 年後再犯時，再予適用初犯之規定，重行觀察、勒戒
    等程序。倘5年內已經再犯，被依法追訴處罰，縱其第3次（
    或第3次以上）施用毒品之時間在初犯釋放5年以後，即與「
    5年後再犯」之情形有別，且因已於「5年內再犯」，顯見其
    再犯率甚高，原實施觀察、勒戒或強制戒治，已無法收其實
    效，而無5 年戒斷期之存在，自無再經觀察、勒戒及強制戒
    治之必要，應由檢察官逕行起訴，始符新法修正之本旨，最
    高法院95年度第7次及97年度第5次刑事庭會議決議可資參照
    。查被告前於87年、90年間因施用毒品案件，先後經依本院
    裁定送觀察、勒戒後，均認無繼續施用毒品之傾向，分別於
    87年6 月23日、90年3月1日執行完畢，由臺灣臺中地方法院
    檢察署檢察官分別以87年度偵字第10837 號、90年度毒偵緝
    字第59號為不起訴處分確定。於上開觀察勒戒執行完畢後5
    年內，又於93年間再犯施用毒品案件，經法院分別判處有期
    徒刑7月及3月，並定其應執行刑有期徒刑年8 月確定，於94
    年3 月26日縮刑期滿執行完畢，有臺灣高等法院被告前案紀
    錄表附卷足稽。被告本次施用甲基安非他命之犯行，距前次
    觀察、勒戒執行完畢雖已逾5 年，惟被告於該觀察、勒戒執
    行完畢釋放後5 年內，曾因施用毒品案件，經法院宣示判決
    確定並執行完畢，顯見其並非於觀察、勒戒或強制戒治執行
    完畢後5 年內均無任何施用毒品之犯行，揆諸前開說明，被
    告所為本件施用甲基安非他命之犯行，即無「初犯」規定之
    適用，自毋須再重新施予觀察勒戒之處遇程序，自應由本院
    依法審理判決。綜上所述，本件事證明確，被告於觀察、勒
    戒及上開93年間所犯施用毒品罪執行完畢後，5 年內再施用
    甲基安非他命之犯行，堪以認定。
二、查海洛因、甲基安非他命係分屬毒品危害防制條例第2條第2
    項第1款、第2款所列之第一、二級毒品，不得非法持有、施
    用，被告乙○○持有海洛因、施用甲基安非他命，核其所為
    分別係犯毒品危害防制條例第11條第1 項持有海洛因、第10
    條第2 項施用第二級毒品等罪。其因施用而持有甲基安非他
    命之低度行為，為施用之高度行為所吸收，不另論罪。被告
    所犯之上開2 罪，犯意各別，行為互殊，應予分別論罪，合
    併處罰。又被告曾因施用毒品案件，經法院分別判處有期徒
    刑7月及3月，並定其應執行刑有期徒刑年8月確定，於94年3
    月26日縮刑期滿執行完畢，有臺灣高等法院被告前案紀錄表
    1份在卷可按，其受有期徒刑之執行完畢後，5年以內故意再
    犯有期徒刑以上刑之本罪，為累犯，其所犯上開2 罪均應依
    法加重其刑。再於98年1 月18日下午10時40分許，在臺中市
    ○○路與進德街口，因形跡可疑，為警臨檢查獲，於有偵查
    犯罪職權之臺中市警察局第六分局警員發覺前，即承認施用
    甲基安非他命犯行，且同意採尿送驗呈甲基安非他命陽性反
    應，業經被告供承在卷，並有警詢筆錄附卷可稽，堪認被告
    係對於未發覺之罪自首而受裁判，其所犯上開施用甲基安非
    他命罪應依刑法第62條前段規定減輕其刑，且依法先加後減
    。爰審酌被告前有多次施用毒品犯行，經觀察、勒戒及刑罰
    之執行，仍未能自我克制以戒除毒癮，其施用毒品足以戕害
    自身健康，並生對於社會安全與公共秩序之潛在危害，持有
    海洛因數量、重量稀少，所生危害非鉅，其犯罪後坦承犯行
    之態度等一切情狀，分別量處如主文所示之刑，並定其應執
    行之刑，以示懲儆。又扣案之海洛因1包（驗餘淨重0.1086
    公克），為第一級毒品，及內含第一級毒品海洛因之包裝袋
    1 個，因沾有海洛因成分，且難以析離，故均應依毒品危害
    防制條例第18條第1 項前段之規定，沒收銷燬之。因鑑驗而
    滅失之毒品，則不予宣告沒收，併此敘明。
據上論斷，應依刑事訴訟法第273條之1第1項、第299條第1項前
段，毒品危害防制條例第10條第2項、第11條第1項、第18條第1
項前段，刑法第11條、第47條第1項、第62條前段、第51條第5款
，判決如主文。
本案經檢察官甲○○到庭執行職務。
中    華    民    國    98    年    4     月    30    日
                  刑事第十一庭  法  官  楊文廣
以上正本證明與原本無異。
如不服本判決應於收受判決後10日內向本院提出上訴書狀，並應
敘述具體理由；其未敘述上訴理由者，應於上訴期間屆滿後20日
內向本院補提理由書（均須按他造當事人之人數附繕本）「切勿
逕送上級法院」。
                                書記官  蔡伸蔚
中    華    民    國    98    年    4     月    30    日
附錄本判決論罪科刑法條全文
毒品危害防制條例第10條第2項：
施用第二級毒品者，處三年以下有期徒刑。
毒品危害防制條例第11條第1項：
持有第一級毒品者，處三年以下有期徒刑、拘役或新臺幣五萬元
以下罰金。


司法院資訊處製作；財團法人民間司法改革基金會備份。
